【裁判字號】    89,小上,115
【裁判日期】    900220
【裁判案由】    給付租金
【裁判全文】
臺灣板橋地方法院民事判決  八十九年度小上字第一一五號
    上  訴  人  甲○○
    被  上訴人  乙○○
右當事人間請求給付租金事件，上訴人對於中華民國八十九年七月七日本院板橋簡易
庭第一審判決（八十九年度板小字第五六六號），提起上訴，本院判決如左：
    主      文
上訴駁回。
第二審訴訟費用由上訴人負擔。
    事      實
甲、上訴人方面：
一、聲明：
    (一)原判決廢棄。
    (二)被上訴人應給付上訴人新臺幣（下同）八萬八千元及自民國八十八年六月一日
      起至清償日止，按週年利率百分之五計算之利息。
二、陳述：除與原審判決記載相同者，茲予引用外，另補陳：
    原判決以被上訴人於八十八年一月間搬遷之日為兩造間租賃契約終止之日，並以
    被上訴人有無將租賃物回復原狀係屬損害賠償之問題，與給付租金無涉云云，實
    難令人甘服。蓋被上訴人既自認於八十八年一月間搬遷後未將系爭租賃物回復原
    狀，亦未將房屋騰空交還上訴人，足證租賃契約尚未終止。至被上訴人抗辯因無
    法找到上訴人致無從終止租賃契約云云亦絕無此事，蓋上訴人在臺北市政府上班
    ，且住處在臺北縣樹林市○○路，為被上訴人知之綦詳，被上訴人自得隨時聯繫
    上訴人。又被上訴人自上訴人之子翁玉樹處取回押金六萬六千元，嗣後復退還予
    翁玉樹，足證被上訴人自認未搬遷始退回押金，兩造間之租賃契約確係至八十八
    年五月間被上訴人交還鑰匙之日止始行終止。
乙、被上訴人方面：
一、聲明：駁回上訴。
二、陳述：除與原審判決記載相同者，茲予引用外，另補陳：
    (一)本件原審判決已認定兩造間之租賃契約已經終止，自不容上訴人於小額訴訟程
      序中提出新攻擊防禦方法。
    (二)又上訴人主張被上訴人將押金六萬六千元退還上訴人之子翁玉樹一事，係因翁
      玉樹謊稱會被上訴人斥責，被上訴人一時心軟，始退回其代付之押金，另向上
      訴人請求返還押金，而上訴人一直避不見面，被上訴人無奈始另訴向上訴人請
      求返還押金，經鈞院八十八年度板小字第一二四七號、八十八年度小上字第九
      二號判決被上訴人勝訴確定。
    (三)上訴人所稱其在市府上班，惟被上訴人實無從得知係何處之市政府，且上訴人
      之子翁玉樹既居住於系爭租賃房屋對面，殊無可能不知租約情事。又因翁玉樹
      要求回復原狀始退還押金，被上訴人方與翁玉樹協議修理鋁門窗，由翁玉樹負
      擔一萬元，被上訴人負擔八千元，惟翁玉樹迄今僅支付五千元，尚欠五千元，
      實有違誠信原則。
三、證據：除與原審判決記載相同者，茲予引用外，另補提本院八十八年度板小字第
    一二四七號宣示判決筆錄暨確定證明書影本各一件。
    理      由
一、本件上訴人於原審起訴主張被上訴人向其承租坐落臺北縣板橋市○○路○段一三
    一巷五六弄二八號房屋一戶，未約定租賃期間，租金每月二萬二千元，押金六萬
    六千元，被上訴人於八十八年五月二十三日將系爭租賃房屋交還上訴人，惟其租
    金僅支付至八十八年一月八日，計積欠八十八年一月至五月共計四個月之租金八
    萬八千元等情。被上訴人則以兩造間就系爭房屋確實訂立不定期租賃契約，惟伊
    早於八十八年一月三日終止租約遷出系爭房屋，自毋庸再給付八十八年一月至五
    月之租金八萬八千元等語資為抗辯。
三、原審判決斟酌全辯論意旨及調查證據結果，以：上訴人主張被上訴人與其訂立不
    定期租賃契約，向其承租系爭房屋，租金每月二萬二千元，押金六萬六千元，被
    上訴人於八十八年一月三日遷出系爭房屋，並於同日至上址欲洽上訴人處理返還
    鑰匙事宜，又上訴人之子翁玉樹居住於系爭租賃物對面，翁玉樹曾告知被上訴人
    終止租約之事，並稱欲先回復原狀後再行通知上訴人等情，固據其提出自來水代
    繳水費收據、電費收據影本各一紙、土城青雲郵局第三二四號存證信函影本一件
    ，按不定期租賃契約之承租人本得隨時終止契約，民法第四百五十條定有明文，
    承租人僅須向出租人表示租賃契約終止，兩造間之不定期租賃即為終止，同條第
    三項固規定不動產之租金以月訂支付期限者應於一個月前通知之限制，惟僅係對
    出租人之限制，並非對承租人之限制，故被上訴人依法片面終止不定期租賃契約
    ，不得以上訴人同意或先回復原狀為必要，縱認被上訴人有未回復原狀之情事，
    僅上訴人亦得依租賃契約終止後之法律關係請求回復原狀或損害賠償，上訴人主
    張被上訴人須回復原狀，系爭租賃契約始為終止，尚屬無據，兩造間之租賃契約
    既於八十八年一月三日即經被上訴人合法終止，因而駁回上訴人之訴，為其論據
    之基礎。
四、按民法第四百五十條第三項規定：終止租賃契約，應依習慣先期通知；但不動產
    之租金，以星期、半個月或一個月定其支付之期限者，「出租人」應以曆定星期
    、半個月或一個月之末日為契約終止期，並應至少於一星期、半個月或一個月前
    通知之。該條項但書之規定，立法理由主要在於保護承租人，課出租人應預留契
    約終止之期間，以免承租人措手不及，在由承租人終止契約之情形，並無是項限
    制，仍以按本文規定，依習慣先期通知為已足（最高法院八十七年度臺上字第五
    八○號判決意旨參看）。經查本件上訴人固主張被上訴人係遲至八十八年五月二
    十三日始交還鑰匙終止兩造間之租賃契約，惟查被上訴人確係於八十八年一月三
    日即遷出系爭租賃物，業經證人江乾相、翁玉樹於原審證述綦詳，並為上訴人所
    不爭執，自堪採信為真實。又上訴人於原審既主張其子翁玉樹居住於系爭租賃物
    之對面，有關系爭租賃契約之事翁玉樹均會告知上訴人，伊曾稱要先回復原狀後
    再通知伊（見原審卷第四十六頁），另核諸上訴人曾於八十八年八月十八日以存
    證信函通知被上訴人：「：：：台端雖於八十八年一月說要搬遷，但實際在八十
    八年五月底才交還房屋：：：」，有上訴人於原審提出之土城青雲郵局第三二四
    號存證信函影本一件附卷足憑，足證被上訴人所稱其確曾於八十八年一月間終止
    租賃契約一節應堪採信。故原審認兩造間之租賃契約已經被上訴人於八十八年一
    月間合法終止，復說明上訴人其他抗辯之取捨意見，爰駁回上訴人於第一審之訴
    ，經核於法洵無違誤。至於上訴人主張被上訴人尚未將系爭租賃房屋回復原狀，
    要與兩造間之租賃契約是否合法終止無涉，上訴人執以爭論原判決不當，並無可
    取。此外，上訴論旨復就原審取捨證據、認定事實及適用法律之職權行使，指摘
    原判決為不當，求予廢棄改判，難認有理由。
五、據上論結，本件上訴為無理由，依民事訴訟法第四百三十六條之三十二條第二項
    、第四百四十九條第一項、第七十八條，判決如主文。
中      華      民      國    九  十    年      二      月     二十     日
                                    臺灣板橋地方法院民事第二庭
~B審判長法  官  蕭惠芳
~B      法  官  陳麗玲
~B      法  官  周舒雁
右為正本係照原本作成
本判決不得上訴
中      華      民      國    九十      年      二      月    二十六    日
~B法院書記官  丘淑慧


司法院資訊處製作；財團法人民間司法改革基金會備份。
